【裁判字號】    89,交上訴,363
【裁判日期】    890516
【裁判案由】    業務過失致死等
【裁判全文】
臺灣高等法院臺中分院刑事判決          民國八十九年度交上訴字第三六三號
    上  訴  人
    即  被  告  乙○○
右上訴人因業務過失致死等案件，不服臺灣台中地方法院中華民國八十九年一月十一
日第一審判決（民國八十八年度交易字第六五○號，起訴案號：臺灣台中地方法院檢
察署民國八十八年度偵字第一七三六二、一七六五一號，移送併辦案號：八十八年度
偵字第二一七四二號），提起上訴，本院判決如左：
    主      文
原判決關於業務過失致死罪及執行刑撤銷。
乙○○從事業務之人，因業務上之過失致人於死，處有期徒刑陸月。
其他上訴駁回。
上訴駁回所處之有期徒刑參月，與撤銷改判所處之有期徒刑陸月，應執行有期徒刑捌
月。
    事      實
一、乙○○在萬里達冷凍食品有限公司擔任業務專員，平日駕駛該公司所有車牌號碼
    ＭＵ－○二○六號自用小貨車供招攬客戶之用，係以駕駛為其附隨業務之人，而
    其小型車普通駕駛執照，於民國（下同）八十八年三月間因駕車違規遭警吊扣六
    個月，竟於八十八年六月二十七日晚上十一時四十五分許，飲酒後血液中所含酒
    精濃度達二○七ＭＧ／ＤＬ（換算吐氣所含酒精成份為每公升一．○三五毫克）
    ，超過每公升○．二五毫克之標準值甚多，已不能安全駕駛動力交通工具，仍無
    駕駛執照、酒醉駕駛上開自用小貨車，沿台中縣霧峰鄉○○路由南往北方向行駛
    ，途經霧峰鄉○○路二三九號前速限四十公里之路段時，本應注意行車速度依標
    誌之規定，並應注意車前狀況，隨時採取必要之安全措施，且應注意汽車駕駛人
    飲酒後其吐氣所含酒精成份超過每公升○．二五毫克以上者，不得駕車，而依當
    時天候晴，夜間有照明，路面乾燥、無缺陷及無障礙物，視距良好，又無不能注
    意之情形，詎其能注意，竟疏未注意車前狀，猶酒醉貿然以時速八十公里以上
    速度超速行駛，因而擦撞同向右前方由宋子建所駕駛未懸掛車牌之重型機車後，
    始行煞車（煞車痕長達四二．一公尺）並撞擊路旁電線桿始行停住，使宋子建人
    車倒地，致宋子建受有頭部外傷併顱內出血、胸腹部挫傷併內出血等傷害，經送
    醫急救後因外傷性休克仍於翌（二十八）日上午九時五分許不治死亡。乙○○則
    於肇事後經警送往大里市仁愛醫院抽血檢驗其血液中所含酒精濃度達二○七ＭＧ
    ／ＤＬ。
二、案經台中縣警察局霧峰分局報請臺灣台中地方法院檢察署檢察官相驗後，經檢察
    官自動檢舉及台中縣警察局霧峰分局報請該署檢察官偵查起訴，暨經該署移送併
    案審理。
    理      由
一、訊據被告乙○○除辯稱肇事時，非上班時間，其不負業務過失致死罪責外，對於
    前開事實坦承不諱，核與告訴人即被害人宋子建之女甲○○於警訊中指訴之情節
    相符，並有台中縣警察局道路交通事故調查報告表乙份、現場照片二十四張及被
    告生化檢驗報告單乙紙附卷可稽。而被害人宋子建確因本件車禍受有頭部外傷併
    顱內出血、胸腹部挫傷併內出血等傷害致外傷性休克不治死亡，亦經臺灣臺中地
    方法院檢察署檢察官督同法醫師相驗屬實，製有勘驗筆錄、相驗屍體證明書及驗
    斷書附卷足憑。按行車速度依標誌之規定；且汽車行駛時，駕駛人應注意車前狀
    況，並隨時採取必要之安全措施；又汽車駕駛人飲酒後其吐氣所含酒精成份超過
    每公升○．二五毫克以上者，不得駕車，道路交通安全規則第九十三條第一項、
    第九十四條第三項、第一百十四條第二款分別定有明文。。經查本件被告於前開
    時地駕車，本應注意遵守上開規定，而依卷附台中縣警察局道路交通事故調查報
    告表警繪現場圖所示，肇事後被告車煞車痕長達四二．一公尺，並撞擊路旁電線
    桿始停住，參酌汽車煞車距離、行車速度及道路摩擦係數對照表可知，肇事當時
    被告駕車時速應達八十公里以上無疑，且肇事路段速限四十公里，依當時天候晴
    ，夜間有照明，路面乾燥、無缺陷及無障礙物，視距良好，有上開道路交通事故
    調查報告表附卷可查，又無不能注意之情形，詎其能注意，竟疏未注意車前狀況
    ，猶酒醉貿然以時速八十公里以上速度超速行駛，因而肇事，致被害人傷重不治
    死亡，足證被告確有過失，且其過失行為與被害人死亡間具有相當因果關係。又
    被告肇事後經警送往大里市仁愛醫院抽血檢驗其血液中所含酒精濃度達二○七Ｍ
    Ｇ／ＤＬ（換算吐氣所含酒精成份為每公升一．○三五毫克），有其生化檢驗報
    告單附卷可考，超過每公升○．二五毫克之標準值甚多，顯見被告飲酒後已不能
    安全駕駛動力交通工具，仍酒醉駕駛上開自用小貨車以致肇事甚明，本件事證明
    確，被告犯行堪以認定。
二、又汽車駕駛人之駕駛工作，乃隨時可致他人身體生命於危險之行為，並係具有將
    該行為繼續，反覆行使之地位之人，因此應有經常注意俾免他人於危險之特別注
    意義務，上訴人駕駛上開車輛，供招攬客戶之用，故其駕駛該車本屬其社會活動
    之一，在社會上有其特殊之屬性（地位）其本於此項屬性（地位）而駕車，自屬
    基於社會生活上之地位而反覆執行事務，因之在此地位之駕車，不問其目的為何
    ，均應認其係業務之範圍（最高法院七十五年台上字第一六八五號判例參照）。
    上訴人徒以其肇事時非上班時間，即謂非業務過失致人於死，殊無可採。
三、查被告乙○○在萬里達冷凍食品有限公司擔任業務專員，平日駕駛該公司所有上
    開自用小貨車供招攬客戶之用，此經被告供明在卷，係以駕駛為其附隨業務之人
    。核其所為，係犯刑法第一百八十五條之三之服用酒類，不能安全駕駛動力交通
    工具而駕駛罪及同法第二百七十六條第二項之業務過失致人於死罪。公訴人認被
    告肇事致被害人死亡，係犯刑法第二百七十六條第一項之過失致人於死罪，惟被
    告係以駕駛為其附隨業務之人，已如前述，是公訴人上開認定，容有誤會，起訴
    法條應予變更。又被告無駕駛執照且酒醉駕車，因而致人死亡，依法應負業務過
    失致人於死罪責，依道路交通管理處罰條例第八十六條第一項規定應加重其刑。
    被告所犯上開二罪，犯意各別，犯罪構成要件不同，應予分論併罰。公訴人認被
    告所犯上開二罪，係一行為觸犯數罪名之想像競合犯，尚有未洽，併此敘明。
四、被告服用酒類，不能安全駕駛部分，原審依刑法第一百八十五條之三，審酌被告
    犯罪所生之損害，及犯罪後之態度，科處有期徒刑三月，認事用法核無違誤，上
    訴意旨，空言指摘原審此部分判決不當，求予撤銷，核無理由，應予駁回。
五、被告業務過失致死罪部分，原審予以論罪科刑，固非無見，惟查，被告就此部分
    ，除已賠償死者家屬新台幣（下同）一百三十萬元外，又於本院審理中再賠償二
    十萬元，並成立和解，願分期給付九十萬元（自八十九年八月十一日起至九十二
    年二月十一日止每月給付三萬元），因而，上訴人上訴意旨，辯稱其非業務過失
    致死，雖無理由，然原審量刑未再考量上開民事和解事宜自嫌失入，應予以撤銷
    改判，茲審酌被告過失程度，犯罪所生之損害，及犯罪後態度甚佳等一切情狀，
    予以科處有期徒刑六月，並與上訴駁回所處之刑，定執行有期徒刑八月。又被告
    雖與死者家屬成立和解，然無駕照又酒醉駕車嚴重超速肇事因而致人於死，情節
    嚴重，故不予緩刑，附此敘明。
據上論斷，應依刑事訴訟法第三百六十八條、第三百六十九條第一項前段、第三百六
十四條、第三百條、第二百九十九條第一項前段，道路交通管理處罰條例第八十六條
第一項，刑法第二百七十六條第二項、第五十一條第五款，罰金罰鍰提高標準條例第
一條前段，判決如主文。
本案經檢察官王雪惠到庭執行職務。
中      華      民      國    八十九     年     五     月     十六      日
                                  臺灣高等法院臺中分院刑事第七庭
                                        審判長法  官  林  榮  龍
                                              法  官  江  錫  麟
                                              法  官  黃  日  隆
右正本證明與原本無異。
刑法第一百八十五條之三不得上訴。
其他得上訴。
如不服本判決應於收受送達後十日內向本院提出上訴書狀，其未述上訴之理由者並
得於提起上訴後十日內向本院補提理由書（均須按他造當事人之人數附繕本）。
                                              書記官  林  端  容
中      華      民      國    八十九     年     五     月     十八      日
              Ｅ


司法院資訊處製作；財團法人民間司法改革基金會備份。
